Inventaris van het archief van de Centrale Dienst voor In- en Uitvoer, (1934) 1941-1953 (1976)
Nationaal Archief, Den Haag
Centrale Dienst voor Invoer en Uitvoer
Centrale Dienst In- en Uitvoer
1934-1976
merendeel 1941-1953
E20167
14.15 meter; 504 inventarisnummers.
Normale geschreven, getypte en gedrukte documenten, geen bijzondere handschriften.
Nationaal Archief, Den Haag
Centrale Dienst voor In- en Uitvoer
Crisis Uitvoerbureau
Het archief bevat stukken van de in 1941 opgerichte Centrale Dienst voor In- en Uitvoer. Aanvankelijk betreft het stukken inzake handelscontingenten, importquota en deviezen. Na 1945 betreft het administratieve stukken omtrent de controle op de uitgifte en administratie van in- en uitvoervergunningen; deviezencontrole; controle op de realisatie van in- en uitvoer waarvoor vergunning verleend is; bemiddeling bij handelstransacties; rapportage betreffende de in- en uitvoer; werkzaamheden voortvloeiende uit internationale handelsverdragen en economische herstelprogramma's; en controle op de in-, uit- en doorvoer van strategische goederen.
Archiefvorming
Geschiedenis van de archiefvormer
Geschiedenis van de Centrale Dienst voor In- en Uitvoer
In- en uitvoer voor de Tweede Wereldoorlog
Op 8 november 1934 nam het Crisis-Uitvoerbureau de werkzaamheden van het Crisis In- en Uitvoerbureau met betrekking tot de uitvoer over. Deze werkzaamheden vonden plaats op basis van de Crisisuitvoerwet 1931.
Crisisuitvoerwet 1931, Stb. nr 553.
Bij de uitvoering van de Wet Internationaal Betalingsverkeer 1934
Wet Internationaal Betalingsverkeer 1934, Stb. 583.
kreeg het Crisis Uitvoerbureau in het kader van het "clearingverkeer"
Clearing wil zeggen: het onderling verrekenen van vorderingen van en aan het buitenland. Dit verrekenen tussen de landen gebeurde per land centraal.
een belangrijke rol. Het Crisis Uitvoerbureau berekende hoeveel geld in een bepaalde periode beschikbaar zou komen voor export naar het buitenland, de zgn. betalingscontingenten. Dit gold in het begin met name voor Duitsland dat moeite had aan haar betalingsverplichtingen te voldoen. Deze betalingscontingenten werden door het Crisis Uitvoerbureau verdeeld over de verschillende exporteurs. Hiertoe gaf het vereffeningscertificaten af, eigenlijk vergunningen om te exporteren, op basis van aanwezige gelden voor betaling. De feitelijke verrekening, de clearing, werd in Nederland uitgevoerd door het Nederlands Clearing Instituut. De afgifte van de vereffeningscertificaten delegeerde het Crisis Uitvoerbureau voor een aantal produkten aan belangenorganisaties of overheidsorganen die reeds bemoeienis met het produkt hadden zoals de instellingen voortvloeiende uit de Landbouwcrisiswet 1933, de zogenaamde "monopoliehouders". Op basis van de Landbouwcrisiswet 1933 en het Crisis-organisatiebesluit 1933
Landbouwcrisiswet 1933, Stb. 261. Crisis-Organisatiebesluit 1933, Stb. 410.
zijn in de loop der daarop volgende jaren tal van landbouw-crisisinstellingen opgericht zoals bijvoorbeeld de Nederlandse Groente- en Fruitcentrale en de Nederlandse Visserij Centrale die de in- en export van bepaalde landbouwprodukten regelden. Al deze instellingen werden vaak "centrales" of "monopoliehouders" genoemd.
In 1938 werden, tegen de achtergrond van de zich vergrotende tegenstellingen in de internationale verhoudingen, voor een aantal produkten uitvoerverboden ingesteld. Het Crisis Uitvoerbureau moest de uitvoering hiervan regelen. In augustus 1939 tenslotte werden voor bijna alle produkten uitvoerverboden ingesteld. Het Crisis Uitvoerbureau werd gemachtigd om namens de Minister dispensatie voor de uitvoerverboden te verlenen. Dat wil zeggen dat het Crisis Uitvoerbureau zowel algemene als specifieke exportvergunningen kon afgeven. In april 1940 tenslotte werden alle losse uitvoerverboden ingetrokken en, nu vervat in één beschikking, opnieuw uitgevaardigd.
K.B. 3 april 1940 nr 6, in: Nederlandse Staatscourant (Stcrt) 5/6 april 1940 nr 67.
In- en uitvoer in het bezette Nederland
De vóór mei 1940 uitgevaardigde uitvoerverboden bleven ook tijdens de Duitse bezetting van kracht, en het Crisis Uitvoerbureau bleef zijn activiteiten op gelijke voet voortzetten. Omdat steeds meer produkten, waarvoor een uitvoerverbod gold, onder de Distributiewet 1939 gingen vallen, werd voor de export ook een distributievergunning noodzakelijk. Vereffeningscertificaat, dispensatie en distributievergunning werden in februari 1941 samengevoegd tot één set formulieren: het "exportcertificaat". Gelijktijdig werd de afgifte van de exportcertificaten gedelegeerd aan de Rijksbureaus voor Handel en Nijverheid, die opgericht waren om de distributie van handelsgoederen en industriële grondstoffen te regelen en aan de monopoliehouders voor de landbouwprodukten. Tot het begin van de oorlog was importeren voor Nederland geen probleem. Na de Duitse inval moest men echter in Nederland zuinig worden met haar deviezen. Voor import moest vergunning gevraagd worden om gelden naar het buitenland te mogen storten. Deze vergunningen werden verleend door het Deviezen Instituut. Vanaf maart 1941 vroeg het Deviezeninstituut voor elke vergunningaanvraag advies van het Crisis Uitvoerbureau Deze bemoeienis met de invoer van het Crisis Uitvoerbureau was nooit officieel geregeld.
De Centrale Dienst voor In- en Uitvoer (C.D.I.U.) is opgericht op 12 augustus 1941.
Besluit Secretaris-Generaal (B.S.G.) 31 juli 1941 nr 37999D, Directie H&N, in: Stcrt, 31 juli 1941 nr 147.
Tot directeur van de C.D.I.U. werd benoemd Ch. Truyen en tot plaatsvervangend directeur J.V. Wäckerlin. Zij bekleedden reeds dezelfde functies bij het Crisis Uitvoerbureau. De C.D.I.U. nam de taken van het voormalige Crisis Uitvoerbureau over en kreeg expliciet de opdracht, mee te werken aan de uitvoering van de wet van 3 augustus 1914, houdende verbod tot uit- en invoer van sommige artikelen
Wet van 3 augustus 1914, houdende verbod tot uit- en invoer van sommige artikelen, Stb. 344.
en de Distributiewet 1939 en verder alle nog aan te wijzen wettelijke of andere maatregelen.
Wet van 24 juni 1939, houdende regelen teneinde... (Distributiewet 1939) Stb. nr 633.
Gelijktijdig met de oprichting van de C.D.I.U. werd een aantal besluiten ten aanzien van de uitvoer uit Nederland gewijzigd of nieuw uitgevaardigd. Hierin werden de werkzaamheden van de C.D.I.U. meer gespecificeerd. Verder werd de delegatie van de vergunningverlening aan de rijksbureaus voor handel en nijverheid beëindigd; de C.D.I.U. ging voortaan weer zelf de exportcertificaten uitgeven. Dit laatste gold echter niet voor de agrarische produkten die onder de monopoliehouders vielen. Op grond van het Organisatiebesluit Voedselvoorziening 1941 waren de Landbouwcentrales omgevormd in een bedrijfsorganisatie gelijk aan die in Duitsland. De gehele agrarische sector was ingedeeld in zogenaamde hoofd- en onderbedrijfschappen. De C.D.I.U. kon ook voorwaarden verbinden aan het verlenen van certificaten, ze mochten consentgelden heffen, inlichtingen eisen, onderzoek in de administratie en boekhouding van bedrijven uitvoeren en richtlijnen geven voor het voeren van de boekhouding.
Besluit van de Secretarissen-Generaal van de Departementen van Handel, Nijverheid en Scheepvaart en van Landbouw en Visserij, 31 juli 1941 nr 34667D Directie H&N, in: Stcrt 31 juli 1941 nr 147. Besluit Secretarissen-Generaal van de Departementen van Handel, Nijverheid en Scheepvaart en van Landbouw en Visserij 31 juli 1941 nr 39388D Directie H&N, in: Stcrt 31 juli 1941 nr 147.
De uitvoer naar Duitsland werd in etappes gedurende de oorlog steeds meer vrij gemaakt, totdat deze eind 1942 helemaal vrij was. De steeds nijpender wordende grondstoffenvoorziening van de Nederlandse industrie was aanleiding voor de Duitsers om grondstoffen beschikbaar te stellen. De verdeling van deze invoer werd door middel van grondstofcertificaten door de C.D.I.U. geregeld.
Ook bij de overige invoer had de C.D.I.U. een rol; zij moest voor de invoer stortingsvergunningen verlenen waarna het Deviezeninstituut tot betaling kon overgaan. De C.D.I.U. was het administratief uitvoerend orgaan bij de verdeling van de invoercontingenten. Na 24 juni 1943 gold er een nieuwe invoer procedure. De C.D.I.U. verdeelde de contingenten over de gedelegeerden. Dezen verdeelden op hun beurt de importquota verder over de importeurs en gaven zelfstandig de betalingsvergunningen af. Verlenging van deze vergunningen werd gemeld aan de C.D.I.U.. Na overleg met de gedelegeerden kon de C.D.I.U. de invoercontingenten verhogen. De gedelegeerden waren de rijksbureaus voor handel en nijverheid wat betreft de industriële goederen en de monopoliehouders voor wat betreft de agrarische produkten. Voor importgoederen waarvoor geen contingenten waren vastgesteld moesten de gedelegeerden overleg plegen met de C.D.I.U.. Deze kon dan voor betalingsvergunningen bemiddelen bij het Clearinginstituut en het Deviezeninstituut.
Stcrt 23 juni 1943 nr 119. Zie ook: Algemeen Rijksarchief 's-Gravenhage, Archief van de Directie van Handel en Nijverheid, 1935-1945 en voorgangers over de jaren 1906-1945, nummer toegang 2.06.001 inv.nr. 8335.
In- en uitvoer in bevrijd Nederland
Na de bevrijding van Zuid-Nederland in 1944 werden voor de in- en export direct maatregelen getroffen; alleen met vergunning van het militair gezag mochten goederen in- of uitgevoerd werden.
Besluit Regeling In- en Uitvoer 1944, Stb. E80. Besluit in-, uit- en doorvoerverbod, Publicatieblad van het Militair Gezag nr 1 beschikking 11.
Deze bevoegdheid werd per 29 december 1944 gedelegeerd aan het in november 1944 opgerichte "College van Algemene Commissarissen voor Landbouw, Handel en Nijverheid voor het Bevrijde Nederland". Deze had daartoe in Tilburg een afdeling C.D.I.U. opgericht die de vergunningverlening uitvoerde.
Algemeen Rijksarchief 's-Gravenhage, Archief van het College van Algemene Commissarissen voor Landbouw, Handel en Nijverheid, 1944-1945, nummer toegang 2.06.029.01 inv.nr. 5.
In bepaalde gebieden die in die tijd moeizaam te bereiken waren, werden door de Afdeling C.D.I.U. gedelegeerden benoemd die namens deze dienst tot een bepaald maximum bedrag vergunningen konden verlenen. Deze gedelegeerden zijn benoemd in Zeeuws-Vlaanderen en Maastricht. De werkzaamheden van de Afdeling C.D.I.U. hadden voornamelijk betrekking op de in- en uitvoer uit en naar België en Frankrijk. In juni 1945 werd de Afdeling C.D.I.U. van het College van Algemene Commissarissen te Tilburg een onderdeel van de C.D.I.U. in Den Haag. De Afdeling C.D.I.U. werd hiermee een bijkantoor te Tilburg. Per 15 september is uiteindelijk ook dit bijkantoor te Tilburg opgeheven en werden de laatste zaken afgewikkeld.
ARA, Archief College Alg. Comm. voor L., H. & N., 1944-1945, nummer toegang 2.06.029.01 inv.nr. 5.
Vanaf september 1945 ging de C.D.I.U. voor De Nederlandse Bank (D.N.B.) deviezenvergunningen afgeven. Bijna de gehele afgifte van vergunningen werd in deze tijd gedaan door de gedelegeerden van de C.D.I.U. Dit waren, net als in de oorlog, de rijksbureaus voor handel en nijverheid en de monopoliehouders voor de agrarische produkten en daarnaast nog enkele particuliere organisaties. De taken van de C.D.I.U. lagen in die tijd voornamelijk op het gebied van de verdeling van de contingenten, het voorstellen van begrotingen voor in- en uitvoer, de controle van de gedelegeerden, het geven van overzichten van de gerealiseerde in- en uitvoer, bemiddelen bij reciprociteits- en compensatietransacties
"Compensatietransacties" zijn orders waarbij door twee landen goederen van gelijke waarden worden uitgewisseld. De importeur van de ene partij goederen betaald echter niet de leverancier in het buitenland maar de exporteur van de andere partij goederen in het eigen land. Dit geschiedt in beide landen."Reciprociteitstransacties" zijn transacties waarbij de evenwichtigheid in de wederzijdse betalingsbalansen van belang zijn. Betaling geschiedt gewoon door de importeur aan de exporterende leverancier. De exporteur kan echter pas over het geld beschikken als de betaling voor een tegengestelde transactie geëffectueerd is.
en het uitvoeren van handelsakkoorden. Ook de administratie van de regeringsaankopen vergde veel werk. Vanaf 1946 ging de C.D.I.U. voor de D.N.B. de deviezencontrole uitvoeren. Dat wil zeggen dat per transactie de betaling vergeleken werd met de geleverde goederen.
De omvang van de administratie van de C.D.I.U. nam intussen grote vormen aan. Met name toen Nederland ging deelnemen aan het Europese Herstel Programma ook wel European Recovery Program of "Marshallplan" genoemd. Dit vergde een uitgebreide en nauwgezette administratie om aan de eisen te voldoen die de Economic Cooperation Administration (E.C.A.) stelde voor het verlenen van de hulp.
Ook het opheffen van de rijksbureaus bracht extra werk met zich mee, omdat de vergunningverlening weer steeds meer door de C.D.I.U. zelf werd uitgevoerd. Ook van het Centraal Rijksbureau kwamen tussen 1950 en 1953 de taken op het gebied van in- en uitvoer naar de C.D.I.U.
Vanaf 1949 werden de problemen door de enorme hoeveelheid administratie zo groot dat besloten werd tot een reorganisatie. Deze werd uiteindelijk afgerond in 1952. Winst werd met name gevonden in vereenvoudigde procedures voor het verlenen van in- en uitvoervergunningen. Dit kon goed tegen de achtergrond van de toenemende liberalisatie van het handelsverkeer. In 1952 werd de in- en uitvoer verder vergemakkelijkt omdat de in- en uitvoer onder een bepaald bedrag alleen nog maar aangemeld hoefde te worden en de aanmeldingsformulieren door stempeling een vergunning werden.
Algemeen Rijksarchief 's-Gravenhage, Archief van het Directoraat-Generaal voor de Buitenlandse Economische Betrekkingen van het Ministerie van Economische Zaken, (1944-) 1945-1965, nummer toegang 2.06.010, inv.nrs. 8-9.
De administratie nam echter nog steeds toe, voornamelijk als gevolg van de toename van de handel.
De toenemende spanning tussen Oost en West kreeg ook haar weerslag op de internationale handel. In Parijs werden in overleg tussen de westerse landen lijsten van strategische goederen samengesteld waarvan de export naar de U.S.S.R., Oost-Europa, China en Noord-Korea werd verboden of beperkt. Op 21 februari 1950 kreeg de C.D.I.U. van de B.E.B. een instructie om handel met betrekking tot deze strategische goederen te controleren en een deel van deze handel aan de B.E.B. te melden. In 1955 verkreeg de C.D.I.U. ook officieel de controle op de doorvoer en uitvoer van strategische goederen als taak.
Bron: "Organisatie van de controle en de werkzaamheden i.v.m. de East-West-Trade", in: Algemeen Rijksarchief, 's-Gravenhage, Archief van het Directoraat-Generaal voor de Buitenlandse Economische Betrekkingen van het Ministerie van Economische Zaken, (1944-) 1945-1965, nummer toegang 2.06.010, inv.nr. 213. "Korte samenvatting van de C.D.I.U.-historie" in: idem inv.nr. 8. Besluit van 11 december 1954, houdende verbod van uitvoer van sommige goederen naar enige landen en gebieden op grond van de Uitvoerverbodenwet 1935 (Stb. 599), Stb. 542.
In 1953 werd de markt voor kolen en staal, in het kader van de Europese Gemeenschap voor Kolen en Staal, geopend waardoor deze produkten onder een afzonderlijke controle kwamen te vallen om te voorkomen dat de uitvoering van dit verdrag gefrustreerd zou worden door doorvoer van niet E.G.K.S.-staal door Nederland onder de noemer van de E.G.K.S.
Jaarverslag van de C.D.I.U. over 1953, in: Algemeen Rijksarchief 's-Gravenhage, Archief van het Directoraat-Generaal voor de Buitenlandse Economische Betrekkingen van het Ministerie van Economische Zaken, (1944) 1945-1965, nummer toegang 2.06.010, inv.nr. 9.
Eind 1953 nam de deviezencontrole voor de D.N.B. in omvang af, omdat controle op kleine transacties achterwege kon blijven. Ook werden door het Directoraat-Generaal voor de Buitenlandse Economische Betrekkingen van het Ministerie van Economische Zaken (B.E.B.) vele vormen van verslaglegging, uit te voeren door de C.D.I.U. afgeschaft. Vóór de vereenvoudiging van de verslaglegging maakte de C.D.I.U. 21 verschillende maandelijkse overzichten op het gebied van in- en uitvoer en daarnaast nog 16 verschillende incidentele overzichten.
In de loop van de jaren vijftig namen de taken van de C.D.I.U. steeds verder af, de C.D.I.U. werd echter niet opgeheven. Ook tegenwoordig bestaat de C.D.I.U. nog steeds.
Externe contacten
De C.D.I.U. was in de jaren veertig en vijftig een administratief uitvoerend orgaan. Het directoraat-generaal voor de Buitenlandse Economische Betrekkingen van het Ministerie van Economische Zaken bepaalde na de oorlog het beleid voor de C.D.I.U. De B.E.B. is daardoor een belangrijke correspondent voor de C.D.I.U.. Ook met andere afdelingen van het Ministerie van Economische Zaken had de C.D.I.U. contact, met name met directoraat-generaal voor Handel en Nijverheid. Omdat de C.D.I.U. ook taken voor De Nederlandse Bank uitvoerde is ook deze een belangrijk correspondent.
Uiteindelijk, omdat het C.D.I.U. een groot deel van de vergunningverlening had gedelegeerd, zijn deze gedelegeerden belangrijke correspondenten. Gedelegeerden waren de rijksbureaus voor handel en nijverheid, de bedrijfs- en vakgroepen op het gebied van de diverse industriële takken, zoals bijvoorbeeld de Vakgroep Kartonnage-industrie of de Vakgroep Borstelindustrie alsook de monopoliehouders voor agrarische produkten, nl. de diverse bedrijfschappen op agrarisch gebied zoals bijvoorbeeld het Bedrijfsschap voor Margarine, Vetten en Oliën of het Bedrijfsschap voor Vee en Vlees. Tenslotte waren enkele particuliere organisaties zoals het Boeken Import Bureau en de Nederlandse Bioscoop Bond als gedelegeerde aangewezen.
Zeer omvangrijk was ook de correspondentie met de uiteindelijke belanghebbenden van de vergunningverlening, nl. de bedrijven die importeerden of exporteerden.
Taakoverzicht
Op basis van twee overgeleverde jaarverslagen van de C.D.I.U. zijn voor twee jaren de taken op een rijtje gezet. Deze taakoverzichten markeren het begin en het einde van de periode waaruit de bulk van het bewaard gebleven C.D.I.U.-archief afkomstig is.
De taakuitvoering van de C.D.I.U. is in de loop der tijd gebaseerd geweest op tal van wetten en regelingen, zowel algemene als specifieke. Een overzicht van deze wet- en regelgeving is te vinden in bijlage 1.
Taken uitgevoerd door de C.D.I.U. zoals beschreven in het jaarverslag over 1948:
Voorbereidende werkzaamheden.
begrotingen handelsverkeer met diverse landen; dit wil zeggen dat de C.D.I.U. een inschatting maakte van de te besteden gelden voor in- en uitvoer naar diverse landen.
opstellen 1,3 miljard écart-programma en fiscal-year-programma 1948/1949; dit wil zeggen dat de C.D.I.U. een programma opstelde voor de besteding van de economische hulp die Nederland kreeg in het kader van het internationale "1,3 miljard écart-programma"
Tenuitvoerlegging van handelsovereenkomsten
direct na de oorlog zijn er verschillende handelsovereenkomsten gesloten met diverse Europese landen om de onderlinge handel te bevorderen, de praktische uitwerking daarvan werd een taak van de C.D.I.U.
Maken van overzichten van de realisatie der contingenten
aan de hand van de begrotingen voor het handelsverkeer werden handelscontingenten samengesteld die door de gedelegeerden over de diverse importeurs en exporteurs werden verdeeld. Aan de hand van de verstrekte vergunningen en de deviezencontrole werd bekeken of de toegewezen handel ook werkelijk werd gerealiseerd. De conclusies daarvan werden samengevat in zogenaamde realisatiestaten.
Maken van procedures voor in- en uitvoer, met name een vereenvoudigde uitvoerprocedure
de vergunning verlening bracht een enorme hoeveelheid administratief werk met zich mee. Vereenvoudiging van de procedures heeft de administratie verminderd en de export en import vergemakkelijkt.
Handelsverkeer begeleiden, vergunningverlening, reciprociteits- en compensatietransacties, transitohandel
de vaak gecompliceerde handelstransacties (zie noot 14) vergde een centraal coördinerend punt, de C.D.I.U. was dat punt.
Deviezencontrole, ontwikkelen techniek voorwaarden betalingsverkeer op vergunningen
de C.D.I.U. voerde namens de Nederlandse Bank controle uit op het internationale betalingsverkeer welke een component was van het handelsverkeer. Hierdoor was vergelijking tussen handel en betaling mogelijk.
Controle van de contingentenadministratie van gedelegeerden
de C.D.I.U. controleerde niet d.m.v. een contra-administratie maar besteedde de controle bij de gedelegeerden uit aan de accountantsdienst.
Marshall-werkzaamheden, deze vergen een zeer uitgebreide en nauwgezette administratie om te kunnen voldoen aan de Economic Cooperation Administration (E.C.A.) normen
geld dat ter beschikking komt in het kader van het internationale hulpprogramma werd op basis van opgaven van de C.D.I.U. verdeeld. De besteding moet nauwgezet gedocumenteerd en gecontroleerd worden om te kunnen voldoen aan de voorwaarden die E.C.A. worden gesteld.
Taken uitgevoerd door de C.D.I.U. zoals beschreven in het jaarverslag over 1953
ARA, DG BEB '45-'65, inv.nr. 9.
Uitvoering van handelspolitieke richtlijnen, vermindering invoercontingenten door steeds verdergaande liberalisatie van het handelsverkeer.
Overname vergunningverlening van het centraal rijksbureau dat voor sommige produkten een adviesfunctie bleef behouden.
in 1950 waren al de uitvoervergunningen overgenomen door de C.D.I.U., begin 1953 werd de verlening van invoervergunningen overgenomen van het Centraal Rijksbureau. Delegatie van de vergunningverlening voor handelsgoederen aan de rijksbureaus werd bij de opheffing van de rijksbureaus ingetrokken.
Groot aantal vergunningen wordt sinds 1952 verleend volgens de aanmeldprocedure (monopolieprodukten vallen buiten deze versoepeling, deze zijn nog geheel aan de vergunningprocedures van de gedelegeerden onderworpen).
vereenvoudiging van de procedures voor vergunningverlening voor in- en uitvoer onder een bepaalde waarde heeft de administratie van deze vergunningverlening vergemakkelijkt. Door stempeling van door de importeurs en exporteurs ingevulde formulieren worden deze omgezet in een vergunning.
Controle op strategische goederen. C.D.I.U. geeft geleidebrieven voor het vervoer van strategische goederen naar Noord-Korea en China.
in verband met de spanningen tussen de westerse wereld en de communistische is de handel in een aantal goederen sterk beperkt en aan controle onderhevig.
Nederland ziet met ingang van het "Fiscal-Year 1952/53" af van verder economische steunverlening door de USA.
afdeling E.R.P. wordt geliquideerd per 1-1-1954. Slechts een klein afwikkelingsbureau voor oude contracten blijft over.
Deviezencontrole, vergt veel werk maar zal vereenvoudigd worden in 1954.
Verslaglegging en statistiek, o.a. gedetailleerde realisatiestaten. Nauwe samenwerking met het Centraal Bureau voor de Statistiek.
door het inzicht dat de C.D.I.U. in de totale in- en uitvoer had, moest zij vele statistische overzichten maken.
Vastleggen instructies en procedures, interne controle
Een aantal speciale taken tussen 1945 en 1949 buiten de normale taken waren voor het C.D.I.U.: liquidatie van de Netherlands Office for Relief and Rehabilitation (N.O.R.R.), ook wel Administratie voor Relief and Rehabilitation (A.R.R.), genoemd te Londen en daarmee ook van Office Commercial Neérlandais (O.C.N.) te Parijs dat al snel na haar oprichting een onderdeel van de N.O.R.R. was geworden en dat in 1947 werd opgeheven.
Algemeen Rijksarchief 's-Gravenhage, Archief van het Office Commercial Néerlandais, 1945-1950, nummer toegang 2.06.029.05, inv.nr. 1.
Of dezelfde constructie ook gegolden heeft voor de liquidatie door de C.D.I.U. van de administratie van het Warenbureau Brussel, de Inköpscentralen för Nederländska Regeringen in Stockholm en de administratie van het Interbankkrediet en het Canadees krediet is niet duidelijk.
ARA, DG BEB '45-'65 inv.nr. 8.
Samenvatting